【裁判字號】    95,易,1424
【裁判日期】    951211
【裁判案由】    毒品危害防制條例
【裁判全文】
臺灣士林地方法院刑事判決              95年度易字第1424號
公  訴  人  臺灣士林地方法院檢察署檢察官
被      告  甲○○
                    （另案現於臺灣臺北監獄執行中）
上列被告因毒品危害防制條例案件，經檢察官提起公訴（95年度
毒偵字第1695號），經訊問被告後，被告為認罪之答辯，本院合
議庭裁定認宜由受命法官獨任改以簡式審判程序審理並判決如下
：
    主  文
甲○○施用第二級毒品，累犯，處有期徒刑捌月。
    事  實
一、甲○○前於民國92年間因犯公共危險、妨害公務等罪，經臺
    灣臺北地方法院以92年度交簡字第1992號判處有期徒刑6 月
    確定（妨害公務部分5 月、酒醉駕車3 月，合併定6 月），
     於92 年12月19日易科罰金執行完畢。又其於91年間因施用
    毒品案件，經臺灣臺北地方法院91年度毒聲字第2027號裁定
    送觀察、勒戒後，認無繼續施用毒品之傾向，於91年10月25
    日釋放出所，並經臺灣臺北地方法院檢察署檢察官以91年度
    毒偵字第2297號為不起訴處分確定。又於95年因持有第一級
    毒品及二犯施用毒品案件，經本院以94年度易字第493 號判
    處有期徒刑1 年（持有一級部分3 月、施用二級部分10月）
    ，經上訴臺灣高等法院於95年3 月23日判決駁回而確定（故
    施用二級毒品之既判力時點至95年3 月23日為止）。詎其仍
    未戒除施用毒品之惡習，於前次觀察、勒戒執行完畢5 年內
    ，復又基於施用第二級毒品安非他命之犯意，於95年4 月初
    至8 月3 日，在其臺北市○○區○○街171 巷1 弄12號4 樓
    住所，以玻璃球燒烤（俗稱水車方式）施用安非他命多次（
    施用頻率為平均每日1 至2 次），嗣於同年8 月3 日，因另
    案通緝，為警於臺北市○○區○○街171 巷1 弄12號前發現
    而逮捕，並經其同意採尿送驗，始查悉上情。
二、案經臺北市政府警察局內湖分局報請臺灣士林地方法院檢察
    署檢察官偵查起訴。
    理  由
一、上揭事實業據被告甲○○於本院審理時（本院卷第30至32頁
    審判筆錄參照）坦承不諱，而被告為警查獲後所採集之尿液
    ，經送臺灣尖端先進生技股份有限公司以氣相層析質譜儀檢
    驗法鑑驗結果，呈安非他命陽性反應等情，此有上開公司95
    年8月16日（毒偵1695號卷第5頁參照）濫用藥物尿液檢驗報
    告附卷可參，足認被告自白與事實相符可以採信，前開事實
    應可認定。又被告於91年間，因施用毒品經送觀察、勒戒，
    於91年10月25日釋放出所，並經臺灣臺北地方法院檢察署檢
    察官為不起訴處分確定，又於95年因持有第一級毒品及二犯
    施用第二級毒品案件，經法院判處有期徒刑1 年確定等情，
    亦有臺灣高等法院被告全國前案紀錄表在卷可稽，而可認定
    ，顯見本件被告又係於觀察勒戒執行完畢釋放後5 年內再犯
    施用毒品罪，應依法追訴處罰，應無疑義。是本件事證明確
    ，被告犯行洵堪認定。
二、核被告甲○○之所為，係犯毒品危害防制條例第10條第2 項
    之施用第二級毒品罪。被告施用第二級毒品安非他命前持有
    安非他命之低度行為，應為施用安非他命之高度行為所吸收
    ，不另論罪。又按「刑事法若干犯罪行為態樣，本質上原具
    有反覆、延續實行之特徵，立法時既予特別歸類，定為犯罪
    構成要件之行為要素，則行為人基於概括之犯意，在密切接
    近之一定時、地持續實行之複次行為，倘依社會通念，於客
    觀上認為符合一個反覆、延續性之行為觀念者，於刑法評價
    上，即應僅成立一罪。學理上所稱『集合犯』之職業性、營
    業性或收集性等具有重複特質之犯罪均屬之，例如經營、從
    事業務、收集、販賣、製造、散布等行為概念者是（最高法
    院95年度臺上字第1079號判決要旨參照）」，亦即立法者針
    對特定刑罰規範之構成要件，已預設其本身係持續實行之複
    次行為，具備反覆、延續之行為特徵，故將之總括或擬制成
    一個構成要件之「集合犯」行為，因刑法評價上為構成要件
    之行為單數，應僅成立一罪。而查毒品因具有成癮性、濫用
    性（此觀乎毒品危害防制條例第2 條之規定自明），立法實
    務首重以刑事處遇方式戒斷行為人毒癮，若無法收其實效，
    始依法追訴處罰（此觀乎毒品危害防制條例第20、23條之規
    定即明），故施用毒品本身具備反覆、延續之行為特徵，持
    續多次施用毒品始為此類犯罪之典型或常態，於刑法評價上
    ，施用毒品應僅成立集合犯一罪。準此，有關行為人多次施
    用毒品之犯罪，實務上均依修正前刑法第56條連續犯之規定
    論以一罪，並加重其刑，惟因上開連續犯規定業經修正刪除
    ，並自95年7 月1 日施行，其中修正理由說明四並載明「至
    連續犯之規定廢除後，對於部分習慣犯，例如竊盜、吸毒等
    犯罪，是否會因適用數罪併罰而使刑罰過重產生不合理之現
    象一節，在實務運用上應可參考德、日等國之經驗，委由學
    界及實務以補充解釋之方式，發展接續犯之概念，對於合乎
    接續犯或包括的一罪之情形，認為構成單一之犯罪，以限縮
    數罪併罰之範圍，用以解決上述問題」等語，是本院基於前
    述施用毒品構成要件之反覆實行特徵，並考量連續犯規定業
    經刪除之法律現實面暨修正刪除之立法理由，認為行為人如
    基於反覆實行之犯意，在密切接近之一定時、地，持續實行
    單次或複次之施用毒品行為，應僅成立集合犯一罪，且因不
    再論以連續犯，此部分即無因刑法第56條之連續犯規定業經
    修正刪除而有新舊法比較之必要，而被告最後一次施用第2
    級毒品安非他命之時間，既在新法修正施行之後，爰一律適
    用新法論處，並此敘明。經查本案被告甲○○有施用毒品前
    科，因施用毒品犯行經法院移送觀察、勒戒及判處有期徒刑
    1 年，隨即再犯本案犯行，且其約每日施用第二級毒品安非
    他命1 至2 次等情，如前所述，顯見被告係因吸毒成癮，乃
    基於多次實施犯行之決意，於密接之時、地，反覆而持續施
    用毒品，揆諸前揭說明，自應論以集合犯之包括1 罪，亦即
    依施用第第二級毒品一罪處。又公訴意旨雖就被告於95 年8
    月初某日施用安非他命犯行為起訴，而就其餘被告施用犯行
    並未於起訴書中敘及，然此未敘及部分與上開經起訴並論罪
    之犯行間具有集合犯實質上一罪關係，應為起訴效力所及，
    本於審判不可分原則，本院自得併予審究。又被告有如事實
    欄所示前科紀錄，經判處徒刑確定並執行完畢，被告於前案
    執行完畢後5 年內故意再犯有期徒刑以上之本罪，為累犯，
    應依法加重其刑。爰審酌被告前有多項前科紀錄，有臺灣高
    等法院被告全國前案紀錄表在卷可稽，素行不佳，此前已經
    觀察、勒戒治療程序，竟仍無法戒除毒品復又犯本件犯行，
    顯示其定力不足、意志不堅、易受外界誘惑，惟本件犯後尚
    能坦承犯行，態度尚稱良好，及其手段，犯罪時所受之刺激
    、其品性、生活狀況、智識程度等一切情狀，量處如主文所
    示之刑，以示懲儆。又公訴到庭檢察官雖以被告二犯施用毒
    品罪已經判處10月徒刑，而就本件求處有期徒刑11月，然查
    ，刑罰於短期之內常有邊際效應，而本件施用毒品時間又係
    緊鄰前案判決之後，被告顯然應係基於同一毒癮而繼續、持
    續不斷施用，雖於訴訟上因為訴訟法上既判力之設計而有分
    別判處罪刑之必要，然於量刑理論上，此等被告之犯行，主
    觀上之惡性並無顯著之變化，故尚無必要加重、加深其刑罰
    之處遇，是衡酌上情，本院認公訴到庭檢察官之求刑，稍嫌
    過重，併此敘明。
三、據上論斷，應依刑事訴訟法第273 條之1 第1 項、第299 條
    第1 項前段，毒品危害防制條例第10條第2 項，刑法第11條
    前段、第47條第1項，判決如主文。
本案經檢察官洪三到庭執行職務。
中    華    民    國    95    年    12    月    11    日
                          刑事第三庭法  官 王沛雷
以上正本證明與原本無異。
如不服本判決，應於判決送達後10日內，向本院提出上訴狀。
                                    書記官 蘇彥宇
中    華    民    國    95    年    12    月    11    日
附錄本案論罪科刑法條全文：
毒品危害防制條例第10條
施用第一級毒品者，處 6 月以上 5 年以下有期徒刑。
施用第二級毒品者，處 3 年以下有期徒刑。


司法院資訊處製作；財團法人民間司法改革基金會備份。
